臺灣板橋地方法院刑事判決　　　　　　 100年度易字第1385號
公　訴　人　臺灣板橋地方法院檢察署檢察官
被　　　告　林嘉伯
上列被告因竊盜案件，經檢察官聲請以簡易判決處刑（99年度偵
字第24615 號），本院改依通常程序審理，並判決如下：
    主  文
林嘉伯無罪。
    理  由
一、公訴意旨略以：被告林嘉伯意圖為自己不法之所有，於民國
    99年9 月5 日12時50分許，在臺北縣板橋市（現改制為新北
    市板橋區，下同）僑中二街陸安停車場，見告訴人黃仲謙所
    有車牌號碼CO—7450號自小客車停放於該處62號停車格，乃
    持自備之車鑰匙開啟電門，而竊得該車供己代步，嗣警方於
    案發現場發現被告所有停放於該處之QCC-516 號輕型機車，
    而為警方通知到案說明，並循線查獲。因認被告涉犯刑法第
    320 條第1 項之竊盜罪嫌等語。
二、證據能力之認定：
    按被告以外之人於審判外之言詞或書面陳述，除法律有規定
    者外，不得作為證據，刑事訴訟法第159 條固然定有明文，
    惟被告以外之人於審判外之陳述，雖不符同法第159 條之1
    至之4 規定，而經當事人於審判程序同意作為證據，法院審
    酌該言詞陳述或書面陳述作成時之情況，認為適當者，亦得
    為證據。又當事人、代理人或辯護人於法院調查證據時，知
    有第159 條第1 項不得為證據之情形，而未於言詞辯論終結
    前聲明異議者，視為有前項之同意，此亦據同法第159 條之
    5 規定明確。查本案所引之證據資料（詳後引證據），其中
    傳聞書面證據部分，縱無刑事訴訟法第159 條之1 至第159
    條之4 或其他規定之傳聞證據例外情形，亦因被告及其辯護
    人、檢察官或同意可作為證據使用，或未聲明異議，依刑事
    訴訟法第159 條之5 第1 項、第2 項之規定，本院審酌該證
    據作成之情況，並無不當，認以上揭文書作為證據，應屬適
    當。則依刑事訴訟法第159 條之5 第1 項之規定，有證據能
    力。
三、按被告未經審判證明有罪確定前，推定其為無罪；犯罪事實
    ，應依證據認定之，無證據不得認定犯罪事實。又不能證明
    被告犯罪或其行為不罰者，應諭知無罪之判決，刑事訴訟法
    第154 條、第301 條第1 項分別定有明文。次按認定不利於
    被告之事實，須依積極證據，苟積極證據不足為不利於被告
    事實之認定時，即應為有利於被告之認定，更不必有何有利
    之證據；且認定犯罪事實所憑之證據，雖不以直接證據為限
    ，間接證據亦包括在內，然而無論直接證據或間接證據，其
    為訴訟上之證明，須於通常一般之人均不致有所懷疑，而得
    確信其為真實之程度者，始得據為有罪之認定，倘其證明尚
    未達到此一程度，而有合理之懷疑存在而無從得有罪之確信
    時，即應諭知被告無罪，最高法院著有30年上字第816 號、
    76年臺上字第4986號判例可供參照。
四、公訴意旨認被告涉犯上開罪嫌，無非以被告於警詢、偵查之
    供述、告訴人黃仲謙於偵查中之指述及卷附臺北縣政府警察
    局板橋分局（已改制為新北市政府板橋分局，下同）贓物認
    領保管單、扣押物品目錄表、車輛尋獲電腦輸入單各1 份等
    為其論據。訊據被告固坦認於上開時、地，駕駛告訴人上開
    車輛離去等情，惟堅決否認有何竊盜犯行，辯稱：被告信奉
    一貫道，於99年9 月2 日應一貫道板橋宏法聖堂新莊區聯絡
    人柯良成先生所請，要在同年9 月5 日開車到蘆洲、五股等
    地接道親至三峽鎮○○路203 巷5 之3 號之佛堂共修，被告
    乃於同年9 月4 日前往道務中心找徐玉雀小姐登記領用公務
    車，徐玉雀乃指示被告需前往板橋市（現改制為板橋區○○
    ○○街90巷11號1 樓找楊水銅先生取車，9 月4 日晚間10
    時許，被告騎乘QCC-516 號機車前往楊水銅住處時，正巧楊
    水銅不在家，乃由楊水銅之子楊小朋帶領被告前往僑中二街
    陸安停車場取車，嗣到陸安停車場後，楊小朋指著告訴人所
    有之CO-7450 號福特六和九人座自小客車表示為道場之公務
    車，被告乃將該車開回家。被告以往未曾使用過道場之公務
    車，亦不知該車車號、外觀，全賴楊小朋指引，恰巧徐玉雀
    所交付之鑰匙竟可以開啟發動告訴人上開汽車，被告乃信以
    為該車確係道場之公務車，因而駕駛離去，並非故意竊取告
    訴人之車輛等語（簡卷第12、13、26頁背面）。經查：
（一）被告於99年9 月4 日晚間10時許，在上址陸安停車場，以
      扣案鑰匙將告訴人所有之CO-7450 號自小客貨車發動駛離
      現場，嗣於翌日下午17時分許，員警接獲告訴人報案，乃
      在上址停車場發現被告所使用之車號QCC-516 號機車，而
      循線通知被告到場，並將告訴人之車輛開至臺北縣板橋市
      ○○路○段127 號之臺北縣政府警察局板橋分局大觀派出
      所，當場查扣上開車輛及被告發動車輛所使用之鑰匙1支
      等情，業為被告自承在卷，並據告訴人於警詢及偵查中指
      證於99年9 月5 日12時20分許發現登記於配偶黃令皙名下
      且供其使用之車號CO-7405 號自用小客貨車遭竊等情無訛
      （偵卷第7 至9 、28、29頁），並有卷附警局搜索扣押筆
      錄、扣押物品目錄表、贓物認領保管單各1 紙為憑（偵卷
      第12至14、16頁），堪認被告確有於上揭時、地以扣案鑰
      匙發動並駛離告訴人車輛之行為。聲請意旨誤將告訴人指
      述發現車輛失竊之日期，認為係被告駕駛告訴人車輛離開
      之時點，容有誤會，先予敘明。
（二）證人徐玉雀於本院調查中證稱：被告為一貫道之道親，99
      年9 月4 日18時許，被告有向我領取道場點傳師楊慶宗所
      提供之車號2719-ZB 自用小客車公務車使用，我有交付被
      告該公務車之鑰匙等語（簡卷第30、31、32頁），並有中
      華民國交通部汽車行車執照1 紙、車號2719-ZB 自用小客
      車照片、備份鑰匙照片各1 張（簡卷第16、17頁）在卷足
      憑。且觀諸證人徐玉雀當庭提出之公務車出借紀錄表（簡
      卷第37至40頁）內容，確有活動名稱為「三峽成全班」、
      借出日期99年9 月4 日18時許、姓名「陳嘉伯」等記載，
      均核與被告上開所辯確有向其所屬道務中心借用公務車以
      便搭載道親至三峽共修等情節相符。
（三）再上開公務車輛係由道親楊水銅出面向住處附近之陸安停
      車場租用場地停放，且於本件案發當時，剛承租該停車場
      不久，許多欲使用公務車之道親不知道停車位置，徐玉雀
      往往指示其等與楊水銅連繫，由楊水銅偕同前往取車，因
      此被告借用公務車時，證人徐玉雀亦指示被告找楊水銅取
      車等節，有證人徐玉雀於本院調查中證詞為憑（簡卷第31
      頁背面、第32頁）。又證人楊小朋即楊水銅之子於本院調
      查中亦具結證稱：我與我父親楊水銅及被告3 人同屬一貫
      道，彼此均認識，99年9 月4 日晚間，被告打電話到我們
      家，說要來開公務車，他不知道停車場之位置，當時我父
      親楊水銅不在家，所以由我帶被告去取車，當時我並不知
      道車輛停放的車格，也不知道車牌號碼，只知道是福特廂
      型車，所以我就帶著被告一臺一臺找，剛好看到一臺相同
      廠牌、外觀的車，我就拿鑰匙開車門，因為可以開啟車門
      ，我就向被告表示這臺就是我們的公務車，被告就將車開
      走了（簡卷第27頁）等語。顯見被告確係依證人徐玉雀之
      指示而前往楊水銅住處，並經其子即證人楊小朋指引而開
      走告訴人之車輛無訛。
（四）雖上開車號2719-ZB 自用小客貨車外觀為銀色，告訴人所
      有之車號CO-7405 號自用小客貨車之車體上半部為藍色、
      下半部為銀色，兩車顏色不盡相同，有照片2 紙在卷可憑
      （簡卷第17頁、偵卷第19頁）。惟被告於本件案發前並未
      曾借用過道場之公務車，業據其供明在卷（簡卷第26頁背
      面），核與上開公務車出借紀錄表記載被告於99年9 月4
      日之前確無借用上開公務車之紀錄等情相符（簡卷第38至
      40頁）；證人徐玉雀復於本院調查中證稱：99年9 月4日
      當天僅交給被告鑰匙，未交付行照，因為直接找楊水銅取
      車比較快，所以未告訴被告公務車之車號、停放之停車格
      號碼，被告亦未向我詢問等語（簡卷第32頁），則已可認
      被告對道場公務車顏色並未事先知悉，難僅憑兩車顏色之
      不同，遽推認被告於當時已明知或可預見自己無權駕駛告
      訴人車輛，而為被告不利之認定。
（五）再依證人楊小朋於本院調查中自承：之前僅見過道場之公
      務車1 次，未仔細注意顏色，只知道是福特廂型車，沒有
      使用也沒有出面借過該車，不知道該車停車之車格編號及
      位置，之前亦未曾帶其他道親去取車，帶被告去取車時，
      是依廠牌及車型去找車，找到類似的就用鑰匙去試試看等
      語（簡卷第27頁背面、第29頁），已可知本件實係證人楊
      小朋於不確知公務車之車別、停放位置之情形下，誤將告
      訴人之車輛指為道場之公務車。而被告於未曾使用及未知
      悉公務車停放地點之情形下，聽聞證人徐玉雀依以往慣例
      指示被告找楊水銅取車時，衡情對楊水銅知悉車輛所在位
      置一事已有信任，又見證人楊小朋為楊水銅之子，復願帶
      同其前往取車，其因此毫無懷疑信任楊小朋知悉該公務車
      之所在，而善意信任楊小朋所為之指認，亦合常情，自無
      從遽以證人楊小朋之誤認，責令被告負起竊盜之故意犯行
      。甚且，被告自證人徐玉雀處以合法方式取得之扣案鑰匙
      ，外觀確有福特汽車公司之標誌，據本院勘驗明確（易卷
      第22頁背面），加以該鑰匙能開啟、發動告訴人車輛，亦
      如前述，則任何人於此情形下，均會信任其對該鑰匙可以
      發動之車輛擁有合法之權源，是被告因先因信任楊小朋之
      指認而誤將告訴人之車輛認定為其所借用之公務車，復見
      所持有之鑰匙可發動告訴人車輛下，而更加確信此一事實
      ，致主觀上已無從懷疑、預見該車非其有權使用，因而駕
      駛該車輛離去，確無不法所有意圖。
（六）況被告於上開案發時、地駕駛告訴人車輛離開後，將自己
      當日使用之車號QCC-516 號機車停放於告訴人之汽車所停
      放之停車格內，據其供明在卷，並有證人楊小朋證詞可憑
      （簡卷第28頁背面）。且上開機車係登記於現仍與被告同
      居之配偶林劉錦美名下，亦有車號查詢輕型機車車籍、全
      戶戶籍資料查詢結果各1 份在卷可憑（簡卷第5 、6 頁）
      。員警接獲告訴人報案後，亦經由留置於現場之機車車號
      、所有人資料查詢線查獲被告，此觀之臺北縣政府板橋分
      局刑事案件移送書之記載內容亦明（偵卷第1 頁）。衡以
      常情，果被告於駕駛告訴人車輛離開之際，即已知悉或可
      預見上開車輛非其有權取走之物，其焉有可能故意留置上
      開機車於現場而致犯行遭人發覺之理? 再者，本件若係被
      告故布疑陣，被告何以不使用與自己無關之車輛，而使用
      登記於現仍有婚姻關係存在且同居之配偶名下之機車，引
      致員警得以輕易發現其為犯罪人？均益證被告於駕駛告訴
      人車輛離去之際，確係誤信上開車輛為其向道場合法借用
      之公務車，對上開車輛為告訴人所有之情，應無認識，更
      加佐證被告確無為自己不法所有之意圖，難以竊盜罪相繩
      。
（七）至公訴人聲請勘驗扣案鑰匙可否發動告訴人之車輛一節，
      因扣案鑰匙確可發動告訴人上開車輛，且經員警見聞此情
      而據以當場扣押，已如前述，此部分事實業已明確，自無
      加以勘驗之必要，附此敘明。
五、綜參上證，公訴人所舉證據，不足使本院達於通常一般之人
    均不致有所懷疑，而得確信其為真實之程度，致使本院無從
    形成有罪之確信，則依罪證有疑利於被告之證據法則，不得
    遽為不利被告之認定。此外，復查無其他積極證據足資認定
    被告有何公訴人所指之竊盜犯行，參諸首開說明，依法自應
    為被告無罪之諭知。
據上論斷，應依刑事訴訟法第301 條第1 項判決如主文。
本案經檢察官林修平到庭執行職務。
中    華    民    國    100   年    6    月    13    日
                    刑事第二十三庭  法  官  黃 苙 荌
上列正本證明與原本無異。
如不服本判決，應於判決送達後10日內敘明上訴理由，向本院提
出上訴狀 (應附繕本) ，上訴於臺灣高等法院。其未敘述上訴理
由者，應於上訴期間屆滿後20日內向本院補提理由書「切勿逕送
上級法院」。
                                    書記官  朱 烈 稽
中    華    民    國   100    年    6     月    14    日